臺灣屏東地方法院刑事判決　　　　　　　　　　　　　九十一年度易字第二二七號
　　公　訴　人　臺灣屏東地方法院檢察署檢察官
　　被　　　告　乙○○
右列被告因妨害兵役案件，經檢察官提起公訴（九十一年度偵字第一九七號），本院
判決如左：
     主  文
乙○○無罪。
     理  由
一、公訴意旨略以：被告乙○○於民國九十年十一月間設籍於屏東市瑞光里菸廠東巷
    四四號，其於九十年十一月十八日退伍，為後備軍人，本應於離營歸鄉後，依規
    定於十五日內，向戶籍所在地之屏東市公所辦理退伍報到，詎無故不依規定報到
    ，嗣經屏東市公所多次按址查訪均無所獲，遂於同年十二月二十日發函屏東縣團
    管區司令部查悉上情，因認被告乙○○涉有違反妨害兵役治罪條例第十一條第一
    項第一款之罪嫌。
二、按犯罪事實應依證據認定之，無證據不得推定其犯罪事實；又不能證明被告犯罪
    者，應諭知無罪之判決，刑事訴訟法第一百五十四條、第三百零一條第一項分別
    定有明文。又妨害兵役治罪條例第十一條規定之「後備軍人離營歸鄉無故不依規
    定報到，或重複申報戶籍者，處一年以下有期徒刑、拘役或三百元以下罰金。」
    ，係指行為人出於故意、無故不依規定辦理歸鄉報到。
三、公訴人認被告乙○○涉有上開犯行，無非係以卷附屏東市公所催辦後備軍人歸鄉
    報到通知書及回執聯、屏東市後備軍人逾期未報到人員名冊及屏東縣團管區後備
    軍人逾期未報到原因查詢單等均記載「籍在人不在」等語為主要論據。惟訊之被
    告乙○○堅詞否認有何違反妨害兵役治罪條例之犯行，辯稱「伊於九十年十一月
    二十九日就到花蓮縣光復鄉戶政事務所辦理歸鄉報到，那邊的戶政人員說在花蓮
    辦就可以了，辦妥之後又接獲通知說要到屏東市公所辦理，才又於九十一年一月
    八日到屏東市公所辦歸鄉報到，但那時已過期了」等語。經查：被告乙○○於九
    十年十一月十八日退伍離營，先於九十年十一月二十九日至花蓮縣光復鄉公所辦
    理歸鄉報到，又於九十一年一月八日至當時戶籍所在地之屏東市公所辦理歸鄉報
    到一節，業據證人甲○○即屏東市公所兵役課承辦人員到庭結證屬實，並有被告
    所提出之退伍令（其上蓋有「光復鄉公所後備軍人報到章，報到時間九十年十一
    月二十九日」一枚）一份在卷可參，被告上開所辯應與事實相符而值採信，是被
    告誰未依退伍令上所記載之「退伍人員須知」規定，至戶籍所在地之役政單位辦
    理歸鄉報到，然被告既已於規定時間內至當時所在地之花蓮縣光復鄉公所辦理歸
    鄉報到，且經承辦人員受理，被告乙○○顯無故意違反妨害兵役治罪條例第十一
    條第一項第一款「後備軍人離營歸鄉，無故不依規定報到」規定之意思，犯罪之
    主觀要件即有欠缺，公訴人認定被告犯嫌所憑之證據，即未達通常一般人均不致
    有所懷疑，而得以確信其為真實之程度，此外復查無其他積極證據足認被告確有
    公訴人所指之犯行，揆諸前揭法條及判例，自應為被告無罪之諭知。
據上論斷，應依刑事訴訟法第三百零一條第一項，判決如主文。
本件經檢察官林津鋒到庭執行職務
中      華      民      國    九十一    年      四      月     十八     日
                                    臺灣屏東地方法院刑事第三庭
                                          審判長法  官黃國永
                                                法  官余德正
                                                法  官陳姵君
右正本證明與原本無異。
如不服本判決應於收受本判決後送達後十日內向本院提出上訴書狀，其未敘述上訴理
由者，並得於提起上訴後十日內向本院補提理由書狀（均須按他造當事人之人數附繕
本 ）「切勿逕送上級法院」
                                                書記官   蔡德章
中      華      民      國      九十一      年      四    月    十八    日
